【裁判字號】    90,上更(一),196
【裁判日期】    901122
【裁判案由】    傷害
【裁判全文】
臺灣高等法院刑事判決                          九十年度上更(一)字第一九六號
    上  訴  人  丁○○
    即  被  告
    選任辯護人  鄭雪麟
右上訴人因傷害案件，不服臺灣臺北地方法院八十七年度易字第二四八五號，中華民
國八十七年九月四日第一審判決（起訴案號：臺灣臺北地方法院檢察署八十七年度偵
字第六八七號），提起上訴，本院判決後經最高法院發回，本院判決如左：
    主  文
原判決撤銷。
丁○○公務員假借職務上之機會傷害人之身體，處有期徒刑柒月；緩刑參年。
    事  實
一、丁○○係台北市政府警察局中山分局建國派出所員警（下稱建國派出所），為依
    法令從事於公務之人員。緣甲○○（當時為現役軍人，業經檢察官以無審判權處
    分不起訴）於民國八十六年五月五日下午一時三十分許，攜帶螺絲起子侵入台北
    市○○路三一八巷三０號五樓丙○○○住處欲行竊，旋為民眾察覺而於該處一樓
    為民眾圍捕，丁○○與警員顏祝宏分別據報前往逮捕甲○○，並於當日下午二時
    許帶回建國派出所偵訊，丁○○為求甲○○能自白犯罪，竟假借職務上偵訊之機
    會，基於傷害之故意，將應訊之甲○○帶至建國派出所地下室，以手銬將甲○○
    銬住，並以電話簿、防彈背心等物墊住甲○○之胸腹部後，再持木棒毆打甲○○
    之胸、腹部，且以電擊棒電擊甲○○之生殖器，致使甲○○受有前胸及上腹壁鈍
    器挫傷瘀血二０×二十八公分、及陰莖前端包皮瘀血腫脹一‧三×０‧八公分之
    傷害；嗣因甲○○受傷嚴重，始於當日晚間將甲○○送醫治療。
二、案經甲○○訴請台灣台北地法院檢察署檢察官偵查起訴。
    理  由
一、訊據被告丁○○對其係建國派出所警員，於上開時地逮捕甲○○帶回建國派出所
    由其偵訊及製作筆錄等情固均坦承不諱，惟矢口否認有毆打傷害甲○○之犯行，
    辯稱甲○○之傷勢應係先前在軍中被打及遭圍觀民眾毆打所致，其將甲○○帶回
    派出所時甲○○並未表示已受傷，回派出所後其先製作筆錄之基本資料，因甲○○否認犯罪，乃將甲○○銬於一樓後外出執行巡邏勤務，約二小時後返回繼續製
    作筆錄，嗣經甲○○告知受傷後並將之送醫，並未毆打甲○○等語。惟查：
（一）前揭事實，業據告訴人甲○○迭次指訴綦詳（八十六年度偵字第一０九六一號
      卷第十四頁反面、第三十一頁、第三十五頁反面、第五十四頁、第五十五頁、
      原審卷第十五頁、上易字卷第三十頁反面、上更一字卷九十年十月五日筆錄）
      ，而告訴人於案發當晚十一時十七分許由被告護送至馬偕紀念醫院急診時，即
      受有前胸及上腹壁瘀血二０×二十八公分、及陰莖前端包皮瘀血一‧三×０‧
      八公分之傷害，有馬偕紀念醫院之急診病歷影本（八十六年度他字第二０八０
      號卷、第十至十四頁）及有該院八十七年一月十六日馬院醫急字第八七００六
      四號函（八十七年度偵字第六八七號卷、第五頁）在卷可稽，且告訴人於案發
      翌日（五月六日）移送偵查後經臺灣臺北地方法院檢察署法醫師檢驗結果，亦
      有腹部二０×十九公分之鈍器挫傷、局部瘀血、雙手腕擦挫傷（係手銬所致）
      及陰莖前端包皮腫脹之傷害，有台灣台北地方法院檢察署（八六）驗字第二０
      二號驗傷診斷書在卷足憑（偵字第一０九六一號卷、第十五頁），其胸腹部及
      陰莖部位所受之傷害核與其指訴遭毆打之情形相符。至於馬偕醫院病歷所載之
      傷勢與法醫師驗傷診斷書所載之傷勢雖就傷勢大小雖略有不符，然告訴人受傷
  後係先送馬偕醫院經專業醫師急診，至次日始再由法醫師檢驗，相較之下，自
      應以距離受傷時間較為接近之馬偕醫院病歷及回函所載之傷勢較為精確。
（二）告訴人甲○○係於八十六年五月一日休假離營，原定於同年五月六日收假，業
      據告訴人供明（原審卷第三十三頁），且告訴人服役期間並無逃亡情事，亦有
      告訴人服役部隊輔導長出具之函文可按（偵字第一０九六一號卷第三十二頁）
      ，而告訴人離營之前身體狀況正常、並未受傷等情，亦據證人即與告訴人在同
      連服役之陳潮明、王琮閔到庭證述在卷（原審卷第三十三頁），況且告訴人之
      傷勢非輕，如其早在離營前受傷，應無仍能逾越窗戶侵入民宅欲圖行竊、及遭
      逮捕後仍須送醫急診之可能，故告訴人之傷害顯非在軍中所受。又告訴人雖係
      侵入丙○○○住處遭發現後，逃離現場時在該處公寓一樓大門前遭民眾圍捕，
      證人丙○○○並證稱告訴人係在現場被民眾持棍子圍住，事後過路人說有打他
      ，及曾聽到有人說「死小偷，打死他」等語（偵字第一０九六一號卷第二十四
      頁正、反面、他字第二０八０號卷第八頁、上更一字卷第三十三頁），然而丙○○○亦多次證稱並未看見告訴人遭民眾毆打，不知告訴人當時有無受傷等語
      （偵字第一０九六一號卷第四十八頁、他字第二０八０號卷第八頁、原審卷第
      二十頁反面、第二十一頁、上更一字卷第三十三、三十四頁），且證人顏祝宏
      即與被告共同逮捕告訴人之建國派出所員警於檢察官偵訊時證述「逮捕林某（
      即告訴人）時，我有問他，他說沒有受傷，我到時並未看見民眾打他。」等語
      （偵字第一０九六一號卷第四十八頁），證人即建國派出所主管張耀昇亦於偵
      查時證稱告訴人遭帶回派出所後，其事後下來看見時，告訴人並未反應說有受
      傷等語（偵字第一０九六一號卷第四十九頁），可見告訴人在案發現場遭逮捕
      及甫至派出所時均未受傷；再查警方到達現場時，告訴人係被民眾圍住蹲在地
      上等情，業據證人洪蔡廣子及被告供述一致，足認當時民眾於員警到達前圍住
      告訴人之目的係為防止告訴人逃脫，而告訴人若係於現場被民眾以棍棒圍毆，
      衡情身體四肢各處均會受傷，然告訴人之四肢及背部均無被毆之傷痕，而其胸
      腹及生殖器所受之傷害又非單純遭棍棒或拳腳直接毆擊所致，故告訴人之傷勢
      亦顯非在現場遭民眾毆打所致；至於證人丙○○○證稱事後聽說告訴人遭人毆
  打等語，並非其親身聞見之事實，僅屬傳聞而已，自不足資為有利於被告之論
      據。
（三）被告雖另辯稱告訴人在派出所否認犯罪，其將告訴人銬在一樓即外出巡邏約二
      小時，返回派出所時再繼續製作筆錄等語。然查證人即建國派出所當日下午之
      備勤警員乙○○證稱：案發當天下午看到丁○○都在辦公室問筆錄，印象中丁○○當天下午沒有外出等語綦詳（上更一字卷第三十四頁），與被告供述之情
      形顯不相符，而被告當日下午均係輪值便衣巡邏勤務，且被告當日下午逮捕告
      訴人返回派出所後，並無任何簽出紀錄，有臺北市政府警察局中山分局函送之
      建國派出所勤務分配表、時段出入登記簿等影本可考（上更一字卷第四十至四
      十四頁），況且被告逮捕告訴人帶回派出所進行偵訊後，於偵訊未完成、復無
      其他緊急狀況下，竟將告訴人留置所內而另行外出巡邏，亦顯然不符常情，故
      被告所辯尚不足採信。
（四）公訴意旨另認告訴人雙手腕所受之擦挫傷亦係遭被告毆打所致；惟查告訴人雙
      手腕部分之擦挫傷係因手銬所致，業據法醫師在驗傷診斷書內載明（偵字第一
      ０九六一號卷第十五頁），該部份傷勢顯非因毆打所致。被告亦辯稱其在現場
      將告訴人上手銬，現場有民眾拉住告訴人，其與顏祝宏一人一邊拉住告訴人帶
      回派出所，可能是摩擦受傷等語。按告訴人係遭逮捕之現行犯，被告等於逮捕
      告訴人及帶回派出所進行偵訊過程中，為防止告訴人脫逃而施以手銬戒具，本
      屬職務上之正當行為，亦未逾越必要之程度，告訴人縱然因為施用手銬而致手
      腕擦傷，然該部分之傷勢既非因遭毆打所致，被告就此部分亦顯無傷害告訴人
      之犯罪故意可言，故被告就告訴人手腕之傷害部分當無刑責可言，惟此仍與被
      告其餘之傷害犯行無礙。
（五）綜上所述，告訴人關於胸腹部及陰莖遭被告毆打受傷部分之指訴堪信與事實相
      符，本案事證明確，被告之犯行應堪認定。
二、核被告所為，係犯刑法第二百七十七條第一項之罪；被告為建國派出所警員，係
    為依法令從事於公務之人員，其假借執行偵訊告訴人職務時之機會故意為傷害行
    為，應依刑法第一百三十四條前段規定加重其刑。
三、原判決以被告罪證明確予以論科，固非無見；然查告訴人雙手腕部分之傷害並非
    被告之傷害犯行所致，已如前述，原判決將之認定為被告毆打所致，自嫌未洽，
    又原判決雖引用刑法第一百三十四條，然並未敘明應依該條前段規定加重被告所
    犯傷害罪之法定刑度，亦嫌疏漏；被告仍執陳詞提起上訴，否認犯罪，雖無理由
    ，然原判決既有可議，自屬無法維持，應由本院將原判決撤銷，另為適法之諭知
    。爰審酌被告身為警察人員，竟不思以合法手段偵查犯罪，反為使告訴人承認犯
    罪而施以刑求，所用之手段及使告訴人所受之傷害非輕，惟其尚非因個人私怨而
    犯罪，且事後除因民事判決確定業經強制執行賠償告訴人新台幣（下同）十餘萬
    元外，於本院審理時復因告訴人家中變故而另行賠償告訴人七十萬元，有和解書
    及經記明筆錄可按，犯後態度良好等一切情狀，量處如主文第二項所示之刑，以
    示儆懲。末查被告素行良好，未曾受有期徒刑以上刑之宣告，有本院被告全國前
    案紀錄表可徵，其於執行職務時因求功心切而初罹刑章，所為於法固屬非是，但
    其事後已賠償告訴人鉅額款項，經此起訴審判，應已足資教訓，其嗣後應知惕勵
    ，信無再犯之虞，故本院認其所受本案刑之宣告以暫不執行為適當，爰併諭知緩
    刑三年，藉勵自新。
四、告訴人於偵查中雖另指稱其遭七、八個警察一起毆打等語（偵字第一０九六一號
    卷第十四頁反面），然於本院審理時又稱有三位警察輪流毆打等語（上更一字卷
    九十年十月五日筆錄），前後所述已非一致，且其除明確指稱遭被告毆打外，並
    供稱遭矇眼而無法指認其他警員，再者依建國派出所當日之勤務分配表所示，當
    日下午二時至六時間，該派出所之警員扣除各項巡邏、查察、及休假人員外，僅
    少數值班、備勤人員在所內，人數絕無可能有七、八人之多，故告訴人此部分之
    指訴顯有瑕疵，亦無法證明與事實相符，此外復查無其他任何確切證據足以證明
    本案有與被告共同毆打告訴人之共犯存在，本案應僅屬被告個人所為，併此敘明
    。
據上論斷，應依刑事訴訟法第三百六十九條第一項前段、第三百六十四條、第二百九
十九條第一項前段、刑法第二百七十七條第一項、第一百三十四條前段、第七十四條
第一款、罰金罰鍰提高標準條例第一條前段，判決如主文。
本案經檢察官吳國南到庭執行職務。
中      華      民      國     九十     年     十一     月    二十二    日
                              臺灣高等法院刑事第二十三庭
                                  審判長法  官 黃  瑞  華
                                        法  官 雷  雯  華
                                        法  官 宋      祺
右正本證明與原本無異。
如不服本判決應於收受送達後十日內向本院提出上訴書狀，其未敘述上訴之理由者並
得於提起上訴後十日內向本院補提理由書（均須按他造當事人之人數附繕本）。
                                        書記官 蔡  慧  娟
中      華      民      國     九十     年     十一     月    二十三    日
附錄：本判決論罪科刑法條全文
      刑法第二百七十七條第一項
傷害人之身體或健康者，處三年以下有期徒刑、拘役或一千元以下罰金。
      刑法第一百三十四條前段
公務員假借職務上之權力、機會或方法，以故意犯本章以外各罪者，加重其刑至二分
之一。


司法院資訊處製作；財團法人民間司法改革基金會備份。
